最高法院刑事判決　　　　　　九十六年度台上字第六二一三號
上　訴　人　甲○○
　　　　　　　　　　號
上列上訴人因違反槍砲彈藥刀械管制條例等罪案件，不服台灣高
等法院高雄分院中華民國九十四年十一月二十四日第二審判決（
九十四年度上訴字第一一二九號，起訴案號：台灣屏東地方法院
檢察署九十二年度偵字第二六八一號），提起上訴，本院判決如
下：
    主  文
上訴駁回。
    理  由
一未經許可，持有手槍、子彈及以非法方法，剝奪他人行動自由
  部分：
按刑事訴訟法第三百七十七條規定，上訴於第三審法院，非以判
決違背法令為理由，不得為之。是提起第三審上訴，應以原判決
違背法令為理由，係屬法定要件。如果上訴理由狀並未依據卷內
訴訟資料，具體指摘原判決不適用何種法則或如何適用不當，或
所指摘原判決違法情事，顯與法律規定得為第三審上訴理由之違
法情形，不相適合時，均應認其上訴為違背法律上之程式，予以
駁回。本件上訴人甲○○上訴意旨略稱：(一)、上訴人於毛民欽、
毛信評到達案發現場後，即與陳明長討論鴿子之事，對於告訴人
林金茂與毛民欽、毛信評商洽債權債務之事，並未參與，告訴人
於警詢及偵、審中之供述，前後不一，故其於偵查及第一審審理
中所稱：毛信評強拉伊欲至小客車上時，上訴人有持槍站在旁邊
云云，應非事實；警員吳政泰於原審所稱：其到現場時，上訴人
與告訴人、毛民欽、毛信評等人從屋內走出來等語，亦不足以證
明上訴人有共同妨害告訴人之行動自由。原判決竟依憑告訴人、
陳明長前後不一之陳述，及吳政泰之證言，率爾為不利上訴人之
認定，且對於有利上訴人之證詞不予採信，又未說明其理由，自
有違證據法則及判決理由不備或理由矛盾之違法。(二)、上訴人對
非法持有槍、彈之犯行，已向警方自首，上訴人又無犯罪前科，
原判決既認上訴人犯罪所生損害尚非重大，又論處有期徒刑四年
六月之重刑，有判決理由矛盾之違法等語。
惟查證據之取捨、證據證明力之判斷，以及事實有無之認定，屬
事實審法院之職權，苟其取捨、判斷與認定，並不違背論理法則
及經驗法則，即不容任意指為違法，而執為適法之第三審上訴理
由。原審認定上訴人有原判決所載未經許可，持有制式半自動手
槍一支、制式子彈十一顆，及與共犯毛民欽、毛信評共同剝奪林
金茂之行動自由未遂之犯行，係以上訴人對其非法持有手槍、子
彈之犯罪事實，已自白不諱，核與目擊證人林金茂、陳明長及查
獲本案警員吳政泰等人所述情節相符，並有查扣之手槍、子彈及
內政部警政署刑事警察局槍彈鑑定書在卷可憑，此部分犯行，洵
堪認定。又依憑被害人林金茂、目擊證人陳明長分別於第一審、
原審及警詢時之指述，參酌上訴人於第一審已坦承案發當時持槍
恐嚇被害人，乃因被害人積欠毛民欽、毛信評債務，要幫人討債
等情，則被害人所指毛民欽、毛信評於強拉被害人欲載往他處談
判時，上訴人持槍在旁，叫伊不要逃等情，應堪採信，上訴人否
認有妨害自由犯行，及陳明長於第一審改稱：伊未見上訴人有妨
害被害人之自由云云，均不可取等證據資料，予以綜合判斷，認
上訴人妨害自由犯行，亦堪認定。並以核上訴人上開犯行，係犯
槍砲彈藥刀械管制條例第七條第四項、第十二條第四項之罪（依
想像競合犯規定，從一重之未經許可，持有手槍罪處斷），及刑
法第三百零二條第三項、第一項之剝奪他人行動自由未遂罪，分
別於法定刑內量處其刑，已詳其所憑證據及認定之理由，並指
駁說明上訴人否認有妨害自由犯行，所辯為不足採之理由。上訴
意旨雖指摘原判決違法云云，惟查原判決並未以警員吳政泰於第
一審之陳述，作為認定上訴人有共同剝奪被害人行動自由之證據
，上訴意旨謂原判決以吳政泰之證言，據為認定上訴人有共同剝
奪被害人行動自由之證據，有違證據法則云云，顯非依據卷內資
料執為指摘之合法上訴理由。至於被害人及證人陳明長之陳述，
何部分為可採，何部分為不可採，上訴人有共同剝奪被害人之行
動自由未遂犯行，所憑之證據及理由為何，及量刑之審酌情狀為
何，原判決均已詳其理由。上訴意旨依憑己見，就原審依憑證
據所為認事採證及量刑職權之合法行使，以及原判決已論列說明
之事項，依憑己見，任意指摘為違法，並重為事實之爭執，否認
有妨害自由犯行，殊與法律規定，得為第三審上訴理由之違法情
形不相適合，此部分之上訴，為違背法律上之程式，應予駁回。
二恐嚇安全部分：
按刑事訴訟法第三百七十六條所列各罪之案件，經第二審判決者
，不得上訴於第三審法院，法有明文。本件上訴人所犯刑法第三
百零五條之恐嚇安全罪部分，核屬刑事訴訟法第三百七十六條第
一款之案件。依首開說明，既經第二審判決，自不得上訴於第三
審法院。縱此部分與刑法第三百零二條第三項、第一項之剝奪人
之行動自由罪部分有方法結果之牽連關係，為裁判上一罪，但剝
奪人之行動自由罪部分之上訴為不合法，本院應從程序上予以駁
回，而無從為實體上判決，對於輕罪部分之此部分，亦無從適用
審判不可分原則，為實體上審判，上訴人竟復提起上訴，顯為法
所不許，應予駁回。
據上論結，應依刑事訴訟法第三百九十五條前段，判決如主文。
中　　華　　民　　國　九十六　年　 十一 　月　 十五 　日
                      最高法院刑事第八庭
                          審判長法官  陳　正　庸
                                法官  賴　忠　星
                                法官  林　開　任
                                法官  宋　　　祺
                                法官  孫　增　同
      本件正本證明與原本無異
                                      書  記  官
中　　華　　民　　國　九十六　年 　十一 　月　二十三　日
                                                      Ｑ
